最高法院刑事判決　　　　　　　　　　　　　　　　八十八年度台上字第六五七號
　　上　訴　人　丁○○　男
　　　　　　　　丙○○　男
　　右二人共同
　　選任辯護人　賴彌鼎律師
　　上　訴　人　甲○○　男
　　選任辯護人　文　聞律師
　　上　訴　人　乙○○　男
右上訴人等因貪污等罪案件，不服台灣高等法院中華民國八十七年四月七日第二審判
決（八十六年度上訴字第六四九六號，起訴案號：台灣桃園地方法院檢察署八十五年
度偵字第一○四五八、一四二六一號），提起上訴，本院判決如左：
    主  文
原判決撤銷，發回台灣高等法院。
    理  由
本件原判決維持第一審論處上訴人丁○○、丙○○共同違反主管機關為保護水道禁止
在行水區內採砂石之規定致生公共危險罪刑、上訴人甲○○依據法令從事公務之人
對於職務上之行為收受賄賂罪刑、上訴人乙○○連續依據法令從事公務之人對於職務
上之行為收受賄賂罪刑之判決，駁回上訴人等在第二審之上訴，固非全無見地。
惟查：(一)刑事訴訟法第九十五條規定：「訊問被告應先告知左列事項：一犯罪嫌疑及
所犯所有罪名，罪名經告知後，認為應變更者，應再告知。二得保持緘默，無須違背
自己之意思而為陳述。三得選任辯護人。四得請求調查有利之證據。」，旨在使被告
得以充分行使防禦權，以達刑事訴訟為發見真實並顧及程序公平之目的；且其既屬總
則之規定，自於訴訟之各階段均有其適用。卷查原審於歷次調查及審判期日訊問上訴
人等，俱未踐行上開程序，其訴訟程序非無瑕疵。(二)上訴人丙○○於警訊供稱其以駕
駛挖土機為業，受僱於丁○○，每月薪水新台幣（下同）四萬五千元，……其只負責
挖採，載運至何處，非其工作，砂石由丁○○負責處理，其不清楚地主及地號等語（
八十五年度偵字第一○四五八號偵查卷第六頁正反面及第七頁），於偵查中亦供稱：
「我老板丁○○叫我去挖砂石，但沒有載走，放在旁邊」（同上偵查卷第二十八頁反
面）；是其並未供承未經地主及主管機關之許可採砂石牟利情事。乃原判決竟於理
由內載稱：「丙○○於右揭時地，未經地主及主管機關之許可採砂石牟利之事實，
業據丙○○於警訊時供承不諱」（原判決正本第三頁反面），核與卷內證據資料不符
，自有證據上理由矛盾之違法。又原判決理由欄就上訴人丙○○如何明知坐落桃園縣
大溪鎮○○○○段三六之五號及三八之七號土地係經台灣省政府公告為河川行水區及
與上訴人丁○○基於採砂石之犯意聯絡而採砂石等事實，未明憑以認定之證據
及理由，亦嫌理由不備。(三)原判決於事實欄記載：「上訴人丁○○於民國八十五年六
月十八日下午，向會計李惠芬領取三萬元，前往桃園縣警察局大溪分局警備隊，交付
三萬元與甲○○親自受領」（原判決正本第二頁反面第五行至第七行），於理由欄內
竟載稱：「於八十五年六月下旬，由李進發告知大溪警備隊意欲索賄，丁○○即於同
月三十日向會計李惠芬拿現金三萬元，送至該大隊，交由甲○○親自收受」（原判決
正本第四頁反面第二段）；又於事實欄記載：「丁○○於八十五年六月十八日下午三
、四時許，向會計李惠芬領取三萬二千元，前往中新派出所，致送三萬元及價值二千
元之西瓜與乙○○親自收受」（原判決正本第二頁），於理由欄謂：「丁○○於六
月三十日上午，向會計李惠芬領取三萬二千元，其中二千元買西瓜，送至派出所，交
由乙○○收取」（原判決正本第四頁反面第二段）；顯有事實與理由互相矛盾之違法
。(四)上訴人丁○○於桃園縣調查站供稱：「李進發通知我說，大溪警察分局警備隊總
務打電話來，請渠轉告我端午節快到了，請我去找該總務，……李進發表示警備隊要
錢」、「李進發向我表示，警備隊要錢」（同上偵查卷第七十九頁及第八十四頁），
原判決事實認定：「大溪分局警備隊某不詳姓名員警，透過李進發傳話與丁○○，請
其至該隊說明有無從事不正當行為」；如果無訛，該不詳姓名員警經李進發向丁○○
傳話，其真意究係要索取賄賂、不正利益﹖抑僅命丁○○前往該警備隊說明有無從事
不正當行為﹖又該不詳姓名員警或「總務」究係何人﹖此與認定上訴人甲○○是否犯
罪或犯罪態樣，至有關係，原審未傳訊李進發就八十五年度偵字第一○四五八號偵查
卷第八十六頁至第八十八頁大溪分局警備隊全體員警照片及姓名指認，予以明查慎斷
，亦有調查職責未盡之違誤。(五)依原判決認定之事實，上訴人甲○○係於八十五年六
月十八日收受丁○○交付之三萬元賄款（原判決正本第二頁反面第五行、第六行），
而原判決理由二－(二)載稱：「上訴人甲○○於八十五年六月三十日下午十六時至十
七時，確在該隊待命服勤，此有該隊八十五年六月份勤務分配表一冊在卷可憑」（原
判決正本第五頁第十行及第十一行）。此段理由所載證據何以能證明甲○○於八十五
年六月十八日收受丁○○交付之賄款三萬元﹖原判決未予說明論斷，已有未合。又原
判決於理由欄二－(二)載稱證人黃慧玲之證詞，係事後避就護上訴人甲○○、乙○○
之詞，予以摒棄不採，乃又於理由欄二－(四)記載：「依黃慧玲之供述，應以……可採
」，亦前後相互矛盾。上訴人等上訴意旨執上述諸端指摘原判決違法，非無理由，應
認原判決有撤銷發回更審之原因。
據上論結，應依刑事訴訟法第三百九十七條、第四百零一條，判決如主文。
中      華      民      國    八十八    年      二      月      十      日
                              最高法院刑事第十庭
                                  審判長法官  曾  有  田
                                        法官  林  永  茂
                                        法官  劉  介  民
                                        法官  呂  潮  澤
                                        法官  謝  俊  雄
      右正本證明與原本無異
                                              書  記  官
中      華      民      國    八十八    年      二      月    二十三    日
                                                                      Ｑ
